臺灣高等法院臺南分院刑事判決　　　　95年度上訴字第1383號
上　訴　人　臺灣雲林地方法院檢察署檢察官
上　訴　人
即　被　告　甲○○
　　　　　　　　　　（現羈押於臺灣臺南看守所）
選任辯護人　林石猛　律師
　　　　　　林岡輝　律師
上列上訴人因被告違反毒品危害防制條例等案件，不服臺灣雲林
地方法院95年度訴字第97號中華民國95年11月6日第一審判決（
起訴
案號：臺灣雲林地方法院檢察署95年度偵字第97號）；（追加起
訴案號：同署94年度偵字第4829號）；（移送併辦案號：同署94
年度偵字第2224號），提起上訴，本院判決如下：
    主  文
原判決撤銷。
甲○○行使偽造私文書，足以生損害於他人，處有期徒刑捌月，
減為有期徒刑肆月。偽造之「戊○○」署押壹枚沒收之；又連續
販賣第一級毒品，處有期徒刑拾貳年，扣案第一級毒品海洛因參
拾包淨重貳拾玖點玖參公克（空包裝重陸點捌柒公克）沒收銷燬
之，扣案毒品包裝袋參拾個沒收之，販賣第一級毒品所得新臺幣
參萬壹仟元沒收之，如全部或一部不能沒收時，以其財產抵償之
；又連續轉讓第一級毒品，處有期徒刑壹年陸月，減為有期徒刑
玖月。應執行有期徒刑拾參年。偽造之「戊○○」署押壹枚沒收
之；扣案第一級毒品海洛因參拾包淨重貳拾玖點玖參公克（空包
裝重陸點捌柒公克）沒收銷燬之，扣案毒品包裝袋參拾個沒收之
，販賣第一級毒品所得新臺幣參萬壹仟元沒收之，如全部或一部
不能沒收時，以其財產抵償之。
    事  實
一、甲○○於民國（下同）93年10月25日上午10時許，在雲林縣
    西螺鎮○○○路364號廖艷麗住處，冒用「戊○○」之名及
    身分資料，與丙○○簽訂「房屋租賃契約書」，並在契約書
    內之「立契約人（乙方）」欄位下，偽造「戊○○」之簽名
    1枚，並捺指印1枚表示為「戊○○」本人捺印之意思，承租
    廖艷麗住處旁之鐵皮屋1間，經營「木瓜園歌唱KTV」及「故
    鄉檳榔攤」，雙方約定租賃期間自93年10月26日起至94年10
    月25日止之1年，每月租金新臺幣（下同）6,000元，押租金
    為10,000元，而偽造冒名簽約之不實房屋租賃契約書1份，
    並將該契約書交付丙○○而行使之，足生損害於戊○○之人
    格權及丙○○之權利。
二、甲○○基於意圖營利而販賣第一級毒品海洛因之概括犯意，
    於附表所示之時間、地點，以附表所示之數量、價格及次數
    ，販賣第一級毒品海洛因予乙○○、丁○○2人，共得款31,
    000元。嗣於94年11月7日晚上10時55分，在西螺鎮○○路之
    工寮內，經警查獲其所有供販賣用之海洛因5包，淨重23.97
    公克；同年月8日移送臺灣雲林看守所羈押時，又於同日晚
    上11時36分，經所方自其胸罩內查獲其所有之25包海洛因，
    淨重5.96公克。
三、甲○○基於轉讓第一級毒品之概括犯意，於94年9月29日上
    午10時許，在西螺鎮○○○路364號旁之故鄉檳榔攤，無償
    轉讓第一級毒品海洛因2小包予乙○○、顏文怡施用。又於
    同年10月間某日，在同一處所，無償轉讓微量之第一級毒品
    海洛因予乙○○施用。
四、案經雲林縣警察局西螺分局報告臺灣雲林地方法院檢察署檢
    察官偵查起訴、追加起訴及移送併辦。
    理  由
壹、關於證據能力方面：
    按被告以外之人於審判外之陳述，經當事人於審判程序同意
    作為證據，法院審酌該言詞陳述或書面陳述作成時之情況，
    認為適當者，亦得為證據。當事人、代理人或辯護人於法院
    調查證據時，知有刑事訴訟法第一百五十九條第一項不得為
    證據之情形，而未於言詞辯論終結前聲明異議，視為有前項
    之同意，刑事訴訟法第一百五十九條之五定有明文。查被告
    甲○○對於其他證人丙○○、乙○○、曾建藩、程文杰、鍾
    耀平、邱忠慶、張畯富、丁○○等人於警詢、偵查中之陳述
    ，為審判外之陳述而屬傳聞證據、被告及公訴人於偵、審中
    提出及偵、審中所調取函查之各項具傳聞性質之證據資料《
    如乙○○指認甲○○照片（警卷第26頁）；扣案甲○○
    非法持有之海洛因照片二張（警卷第42頁）；扣押物品清
    單【海洛因毛重26公克】（偵卷一第28頁）；雲林看守所
    94年11月9日雲所宗戒字第0943800058號函【查扣25包白色
    粉末（毛重10.2公克）含扣押物品清單】（偵卷一第29-31
    頁）；照片三張【鐵皮屋及三格魚池】（偵卷一第81-82
    頁）；雲林縣警察局94年11月7日搜索扣押筆錄（偵卷一
    第115-119頁）；法務部調查局95年2月14日調科壹字第16
    0002899號鑑定通知書【海洛因五小包】（一審卷第27頁）
    ；法務部調查局95年2月14日調科壹字第000000000號鑑定
    通知書【海洛因二十五包】（一審卷第29頁）；曾建藩指
    認甲○○照片（警卷第40頁）；鍾耀平指認甲○○照片（
    警卷第20頁）；邱忠慶指認甲○○照片（警卷第16頁）；
    張畯富指認甲○○照片（警卷第30頁）；丁○○指認甲○○照片（警卷二第5頁）；雲林縣衛生局煙毒尿液檢驗
    成績書【丁○○尿液檢驗】（偵卷二第22頁）；臺灣檢驗
    科技股份有限公司95年3月17日濫用藥物尿液檢驗報告書【
    丁○○尿液檢驗】（偵卷二第34頁）；房屋租賃契約書影
    本（偵卷一第106-109頁）；丙○○指認甲○○照片、現
    場照片七張（偵卷一第110頁、第111-114頁）》，公訴人、
    被告甲○○於本院審判程序中對於前述證人於警詢、偵查中
    之證述及其他相關具傳聞性質之證據資料之證據能力，均沒
    有意見，且迄於言詞辯論終結前亦未聲明異議。本院審酌上
    開證人於警詢、偵查中在檢察官面前陳述及各項證據資料作
    成之情況，核無違法取證或其他瑕疪，且為證明本件犯罪事
    實所必要之重要關係事項，認為以之作為證據為適當，上開
    證人於警詢、偵查中所為審判外之陳述及其他相關證據資料
    ，自得採為證據。
貳、有罪部分：
一、認定犯罪事實所憑之證據及理由：
(一)、偽造文書部分：
    訊據被告甲○○對於前揭冒用「戊○○」之名義，在向廖艷
    麗承租房屋之房屋租賃契約書上，偽造「戊○○」之署押，
    並持向廖艷麗行使之事實坦承不諱，核與證人廖艷麗於警詢
    、檢察官偵查中證述之情節相符（偵查卷第102-105頁、第1
    30-131頁）。而證人戊○○於檢察官偵查中證述伊與被告並
    不相識，亦不知被告以其名租屋之事等語在卷（偵卷第141-
    143頁）。足證被告確有冒用戊○○名義，偽簽署押向廖艷
    麗租屋之行為。此外，復有房屋租賃契約書原本1份（附於
    偵卷內，影本在偵卷第106-109頁）附卷可稽。足證被告上
    開自白與與事實相符，自可採為被告論罪之依據。
(二)、販賣第一級毒品海洛因部分：
(1)、訊據被告業經於94年11月8日第2次警詢筆錄中坦承：「我認
    識乙○○，……（問：乙○○向警方供稱：曾撥打你的0000
    000000、0000000000號行動電話，共向你購買毒品海洛因約
    10幾次，每次均以新台幣1仟元，在西螺鎮○○○路364號旁
    之檳榔攤，向你購得毒品海洛因1小包；最近一次於94年9月
    28日7時許，以新台幣1千元，在西螺鎮○○○路364號旁之
    檳榔攤，向你購買毒品海洛因1小包，你有無販賣毒品海洛
    因給乙○○？）實在，我有販賣毒品海洛因給乙○○。……
    （問：乙○○於94年10月11日12時15分許，為本局在雲林縣
    西螺鎮新安里新社115號查獲毒品案，乙○○於警詢中供稱
    ：撥打你的0000000000號行動電話，於94年10月10日7時25
    分許，以新台幣1仟元，在西螺鎮○○○路364號旁之鐵皮屋
    （故鄉檳榔攤），向你購得毒品海洛因1小包，你有無販賣
    毒品海洛因給乙○○？）實在，我有販賣毒品海洛因給乙○○」等語。（警卷第7-11頁）復於本院審理時，對於上開如
    何販賣第一級毒品海洛因予乙○○、丁○○之事實坦承不諱
    ，核與證人乙○○於94年12月5日檢察官訊問中證稱：「認
    識（在庭的女士），就是我跟她買海洛因的人，本名我不知
    道，我希望能夠不跟甲○○對質，她有點人脈，我怕出去會
    遭受不利。……我很清醒，最近沒有吃毒品。……是朋友介
    紹我去跟她買毒品海洛因，是到西螺鎮的三角魚池，那是她
    的租屋處。……打電話（聯絡），電話我忘了，有2、3個月
    沒有跟她買，所以忘記了。……都是在三角魚池那裡買的，
    我是先打電話給他，到現場時我敲她的窗戶，他打開窗戶，
    他人在裡面，從窗戶把海洛因拿給我，我再把錢拿給他。…
    …（毒品價格）有分500、1,000的，隨便我們決定買多少。
    ……買很多次了，大約今年5月份我幾乎每天去跟他買，錢
    是跟我媽媽拿的。……500元用1次、1,000元可以用2次，我
    的用量比較少」等語相符（偵卷第41-42頁）。又證人乙○○於94年2月底之某日起至95年1月13日止，有連續施用第一
    級毒品海洛因之犯行，而於94年5月3日、同年5月5日、同年
    5月16日等三度為警查獲或自首，並先後2次交出或經查扣海
    洛因淨重各0.11公克、0.0801公克，而經原審於95年2月21
    日，以94年度訴字第770號協商判決判處有期徒刑1年4月確
    定，有判決書查詢資料、臺灣高等法院全國前案簡列表等附
    卷可參，核與證人乙○○證述施用海洛因之時間相合。再被
    告租屋經營之故鄉檳榔攤及木瓜園歌唱KTV，確有臨路之窗
    戶，且鄰近三角魚池，有現場照片9張在卷可佐（偵卷第81-
    82頁、第111-113頁），足見證人乙○○證述之內容並非虛
    假。又證人丁○○於94年11月18日警詢中證稱：「毒品海洛
    因是向甲○○（綽號：阿姑）所購買的，我曾向她購買毒品
    海洛因5次，自94年初開始向她購買毒品海洛因，最近1次向
    她購買毒品海洛因是於94年9月底左右，每次購買毒品海洛
    因金額不一定，最近1次向她購買毒品海洛因是用欠的，之
    前購買金額為新台幣3至5千元不等，海洛因重量為0.6公克
    ，交易地點為西螺鎮○○○路故鄉檳榔攤」等語（丁○○之
    毒偵警卷內）；又證人丁○○於原審審判中證述其向綽號「
    阿姑」者購買海洛因5次，分別為1,000元1次、2,000元2次
    、3,000元1次、5,000元1次，且無賒帳等語。另證人丁○○
    於94年9月間起至95年5月12日止，有連續施用第一級毒品海
    洛因之犯行，多次為警查獲，而經原審於95年7月11日，以
    95年度訴字第266號判處有期徒刑10月確定，有判決書查詢
    資料、臺灣高等法院全國前案簡列表等附卷可參，核與證人
    丁○○證述施用海洛因之時間相合。再證人丁○○購買海洛
    因之地點即故鄉檳榔攤，亦有上揭現場照片9張可佐，是證
    人丁○○證述情節亦屬有據。
(2)、此外，復有被告於94年11月7日晚上10時55分，在西螺路之
    工寮內，經警查獲其所有之海洛因5包，淨重23.97公克；同
    年月8日移送臺灣雲林看守所羈押時，又於同日晚上11時36
    分，經所方自其胸罩內查獲其所有之25包海洛因，淨重5.96
    公克扣案可佐。被告一次即經查獲持有高達30包之海洛因，
    且竟於身上藏放25包，隨時攜帶，又距其販賣海洛因之時間
    相近，顯非純供自己施用，應係供販賣所持有之物至明。而
    上開扣案之白色粉末5包均含有第一級第6項毒品海洛因成分
    ，合計淨重23.97公克（空包裝重2.31公克），純度16.64%
    ，純質淨重3.95公克；另扣案之白色粉末25包均含有第一級
    第6項毒品海洛因成分，合計淨重5.96公克（空包裝重4.56
    公克），純度13.42%，純質淨重0.80公克，有法務部調查局
    調科壹字第160002899號、第000000000號鑑定通知書附卷可
    憑（原審卷第27、29頁）。
(3)、查毒品海洛因物稀價昂，且為政府懸為禁令，嚴加取締之違
    禁物，苟無利可圖，衡情被告甲○○應無甘冒遭受取締及判
    處重刑之危險，平白從事海洛因之買賣，是其販入之價格必
    較其出售之價格為低，而有從中賺取買賣價差牟利之意圖及
    事實，應屬合理認定。又販賣毒品海洛因並非可以公然為之
    ，亦無公定價格，其性質容易分裝並增減份量，而每次買賣
    之價量，或隨雙方關係深淺、資力、需求量及對時價之認知
    、來源是否充裕、查緝是否嚴竣、購買者被查獲時是否供述
    販毒者之可能風險評估等等，而異其標準，非可一概論之，
    從而販賣毒品之利得，除被告甲○○坦承犯行或價量俱臻明
    確外，委難察其交易實情，然販賣毒品者從價差或量差中牟
    利之方式雖異，惟其販毒行為在意圖營利則屬同一。是以，
    舉凡有償交易，除足以反證其確係另基於某種非圖利營利之
    本意為之外，尚難因以無法查悉其販入價格，做為是否高價
    賣出之比較，遂謂無營利之意思，而阻卻販賣毒品犯行之追
    訴（最高法院84年4月18日84年度第3次刑事庭會議決議意旨
    參照）。
(4)、證人乙○○就其於94年5月間，每日向被告購買海洛因之金
    額，僅以500元或1,000元之價格應答，依「罪證有疑，利於
    被告」之罪疑惟輕原則，就被告於94年5月間販賣海洛因予
    證人乙○○部分，酌其等證述與供述情節，認定如下：500
    元30次，1,000元1次。
(5)、綜合上揭各項證據，被告甲○○自白與事實相符，自得採為
    被告論罪之依據，其所為販賣第一級毒品海洛因之事證明確
    ，犯行足以認定。
(三)、轉讓第一級毒品海洛因部分：
    訊據被告甲○○如何無償轉讓第一級毒品海洛因供乙○○、
    顏文怡施用等情，業據被告於本院審理時坦承不諱，核與證
    人乙○○於94年12月5日檢察官訊問中證稱：「（有無免費
    請你海洛因？）有，剛好沒錢，藥癮發作時跟他（指被告）
    講，他曾經請過我，大都是跟他買的。都是用現金買。與他
    沒有仇恨」等語相符。亦與被告於94年11月8日第2次警詢筆
    錄供稱：「與他沒有仇隙或金錢糾紛。（問：乙○○於94年
    9月29日10時15分許，為本局在雲林縣西螺鎮○○○路105巷
    34號旁之農路查獲毒品案，乙○○於警詢中供稱：因毒癮發
    作，去向你要一些毒品海洛因來施用，是否實在？你有無提
    供毒品海洛因給乙○○施用？）實在，我有提供毒品海洛因
    給乙○○施用。」等語相符（警卷第7頁）；又與同日檢察
    官訊問筆錄中供稱：「他（指乙○○）叫我給他的，我知道
    乙○○是誰，我只有給一點點（指海洛因），沒有秤重」等
    語（偵卷第11頁）；嗣於原審審理聲請羈押庭中復供稱：「
    我是有給他過，有給過2次，時間我忘了，兩次都好像是在
    上個月左右給他的。……一些些而已，……（可以吸）不到
    1次，約半次左右。……就他一直在跟我要」等語相符。又
    查，證人乙○○確於95年9月29日上午10時15分，為警查獲
    持有海洛因1小包淨重0.02公克，同時在場者另有顏文怡，
    其經取尿送驗呈嗎啡之陽性反應，另乙○○於94年10月11日
    ，再經查獲持有海洛因1小包淨重0.1公克等情，有原審法院
    94年度訴字第770號協商判決、95年度訴字第222號刑事判決
    之判決書查詢資料附於原審卷可參，亦核與乙○○、顏文怡
    施用毒品情節相合。足見被告上開轉讓第一級毒品之自白與
    事實相符，亦得採為被告論罪之依據。
二、論罪科刑之理由：
(一)、按行為後法律有變更者，適用行為時之法律。但行為後之法
    律有利於行為人者，適用最有利於行為人之法律，刑法第2
    條第1項定有明文。又比較新舊法時，應就罪刑有關之共犯
    、未遂犯、想像競合犯、牽連犯、連續犯、結合犯、以及累
    犯加重、自首減輕暨其他法定加減原因（如身分加減）與加
    減例等一切情形，綜其全部罪刑之結果而為比較，最高法院
    95年度第8次刑事庭會議決議可資參照。次按被告行為後之
    刑法部分條文業於94年2月2日，經總統以華總一義字第0940
    0014901號令修正公布，並自95年7月1日施行，茲就修正前
    後之新舊法比較適用，分敘如下：
(1)、被告行為時之刑法第56條規定：「連續數行為而犯同一之罪
    名者，以一罪論。但得加重其刑至二分之一」，新法則予刪
    除。舊法之連續犯規定，係以一罪論，但得加重其刑至二分
    之一，新法予以刪除後，自應論以數罪。經核修正後之規定
    ，並未有利於被告。
(2)、被告行為時之刑法第51條第5款規定：「宣告多數有期徒刑
    者，於各刑中之最長期以上，各刑合併之刑期以下，定其刑
    期。但不得逾20年」，經修正為：「宣告多數有期徒刑者，
    於各刑中之最長期以上，各刑合併之刑期以下，定其刑期。
    但不得逾30年」。經核修正前之規定並未不利於被告。
(3)、經比較修正前後之上揭新舊法律，綜合一切罪刑之結果，被
    告行為後之法律，並未有利於行為人，故應依刑法第2條第1
    項前段規定，適用修正前之舊法規定。
(二)、再按「行為後刑法條文經修正，惟無有利、不利情形（刑法
    第15條、第28條、第30條之文字修正，第55條但書、第59條
    實務見解之明文化），應適用裁判時法。」最高法院95年9
    月14日第5次刑事庭臨時庭長會議決議在案。是以刑法第59
    條之規定，為法院就刑之裁量及酌減審認標準見解之明文化
    ，非屬法律之變更，不生新舊法比較適用之問題，應逕適用
    裁判時即修正後之刑法第59條之規定（另參照最高法院95年
    第8次刑事庭會議決議六之(一)）。
(三)、按海洛因係屬毒品危害防制條例第2條第2項第1款所列之第
    一級毒品。故核被告甲○○所為，係犯毒品危害防制條例第
    4條第1項之販賣第一級毒品罪、第8條第1項之轉讓第一級毒
    品罪、刑法第216條、第210條之行使偽造私文書罪。被告甲○○非法持有第一級毒品海洛因之低度行為，為其進而販賣
    或轉讓之高度行為所吸收，不另論以持有罪。又被告偽造「
    戊○○」之署押於房屋租賃契約書上之行為，為偽造私文書
    之部分行為，其偽造該私文書之低度行為，復為行使偽造私
    文書之高度行為所吸收，均不另論罪。又被告先後多次販賣
    及轉讓第一級毒品海洛因之時間緊接，各觸犯構成犯罪要件
    相同之罪名，顯均係基於概括犯意反覆為之，應依修正前刑
    法第56條連續犯之規定，各以一罪論，並皆加重其刑，惟其
    法定刑為死刑、無期徒刑部分，依法已不得加重。又按中華
    民國九十六年罪犯減刑條例業經立法院於96年6月15日三讀
    通過，並定於96年7月16日施行。而犯罪在中華民國96年4月
    24日以前者，除本條例另有規定外，依下列規定減刑：一、
    死刑減為無期徒刑。二、無期徒刑減為有期徒刑二十年。三
    、有期徒刑、拘役或罰金，減其刑或金額二分之一；又犯毒
    品危害防制條例第8條第1項之罪，經宣告未逾有期徒刑一年
    六月之刑者，減其刑或金額二分之一，中華民國九十六年罪
    犯減刑條例第2條第1項、第3條第1項第7款分別定有明文。
    經查，被告甲○○於93年10月25日犯本件刑法第216條之行
    使偽造私文書罪及毒品危害防制條例第8條第1項之罪，其犯
    罪時間，在中華民國96年4月24日以前，所犯上開之罪，復
    無不得減刑之例外情形，自合於上開條例第2條第1項第3款
    、第3條第1項第7款之規定，應予減刑。
三、撤銷原判決之理由：
(一)、原審以被告之犯行，事證明確，予以論罪科刑，固非無見。
　　惟查：原判決宣示後，中華民國九十六年罪犯減刑條例業經
  　立法院於96年6月15日三讀通過，並自96年7月16日施行，原
    審未及引用該條例之規定，就被告所犯行使偽造私文書罪及
    轉讓第一級毒品罪之宣告刑予以減刑，自有未洽。雖被告上
    訴意旨，初則否認販賣及轉讓第一級毒品之罪，嗣於本院審
    理時已坦承犯行，其上訴固無理由，惟原判決既上開可議之
    處，自應由本院予以撤銷改判。查被告甲○○犯後於本院審
    理時已坦承全部犯行，深具悔意，其雖有販賣毒品之犯行，
    但其本身亦因有施用海洛因之習慣，因而涉入毒品犯罪，其
    販賣毒品所得非巨，犯罪次數及情節亦非重大，其觸法定刑
    為死刑、無期徒刑之重典，情輕法重，犯罪情狀堪可憫恕，
    如科以法定最低度刑即無期徒刑，仍嫌過苛，爰依刑法第59
    條之規定，酌量減輕其販賣第一級毒品之刑度。茲審酌被告
    甲○○前有賭博、妨害風化、違反就業服務法等犯行，素行
    不良，或係為圖取支應施用毒品及花費所需，竟鋌而走險，
    非法販毒謀利，無視於國家防制毒品危害之禁令，戕害他人
    之身心發展，使向其購買毒品者亦沈淪於此。惟其犯後已深
    具悔意，姑念其年歲已大，經本件刑罰之執行出獄，已年近
    六十，對其教訓已足等一切情狀，量處如主文所示之刑，並
    定應執行刑，期收矯治之效。至公訴人以原判決引用刑法第
    59條減輕被告之刑為不當，因而提起上訴乙節，本院認被告
    已坦承犯罪且犯罪之情節，合於刑法第59條減輕其刑之規定
    ，已如前述，故公訴人此部分之上訴為無理由，併予敘明。
(二)、按犯毒品危害防制條例第4條至第9條、第12條、第13條或第
    14條第1項、第2項之罪者，其供犯罪所用或因犯罪所得之財
    物，均沒收之，如全部或一部不能沒收時，追徵其價額或以
    其財產抵償之，毒品危害防制條例第19條第1項定有明文。
    此規定係採義務沒收主義，凡供犯罪所用或因犯罪所得之財
    物，且屬犯人所有者（最高法院93年度台上字第462號判決
    參照），均應宣告沒收，不以當場搜獲扣押為限。查被告甲○○販賣第一級毒品海洛因所應得之金額為31,000元，雖未
    扣案，仍應依前開規定宣告沒收之，如全部或一部不能沒收
    時，以其財產抵償之。至於證人指稱向被告購買毒品而連繫
    之行動電話，經原審依聲請調閱用戶資料附卷，均非登記於
    被告名下，亦無從證明為被告所有之物，自不予宣告沒收。
(三)、扣案第一級毒品海洛因30包淨重29.93公克（空包裝重6.87
    公克），應依毒品危害防制條例第18條第1項前段規定，宣
    告沒收銷燬之。毒品包裝袋30個，係被告所有，用於包裹第
    一級毒品海洛因，防其裸露、逸出、潮濕，便於持有藉以販
    賣毒品之物，應依同條例第19條第1項規定，宣告沒收之。
(四)、房屋租賃契約書上「立契約人（乙方）」欄位下，偽造「戊○○」之署押1枚，應依刑法第219條規定，宣告沒收之。至
    於契約書內首行之「承租人」欄下之「戊○○」3字，被告
    否認為其所寫，而核對契約書末之被告偽造字跡觀之，確有
    不同；再該首行之標示姓名，應係在識別承租人為何人，以
    便查明契約當事人，尚非表示承租人本人簽名之意思，此觀
    契約末之被告偽造署押欄位另有「簽名蓋章」字樣益明。故
    此部分尚無偽造署押問題，故亦無從宣告沒收，併予敘明。
參、不另為無罪之諭知部分：
一、公訴意旨另認被告甲○○基於意圖營利而販賣第一級毒品之
    概括犯意，自93年7月間起至94年10月間某日止，在西螺鎮
    ○○○路364號旁之「故鄉檳榔攤」等處，以每小包500元至
    1,000元不等之代價，連續販賣第一級毒品海洛因給曾建藩
    、程文杰、鍾耀平、邱忠慶、張畯富等人。因認被告就此涉
    犯毒品危害防制條例第4條第1項之罪。
二、按犯罪事實應依證據認定之，無證據不得認定犯罪事實；不
    能證明被告犯罪者，應諭知無罪之判決，刑事訴訟法第154
    條第2項、第301條第1項分別定有明文。又按認定不利於被
    告之事實，須依積極證據，苟積極證據不足為不利於被告事
    實之認定時，即應為有利於被告之認定，更不必有何有利之
    證據；另認定犯罪事實所憑之證據，雖不以直接證據為限，
    間接證據亦包括在內，然而無論直接或間接證據，其為訴訟
    上之證明，須於通常一般之人均不致有所懷疑，而得確信為
    真實之程度者，始得據為有罪之認定，倘其證明尚未達於此
    一程度，而有合理性懷疑存在時，即不得遽為被告犯罪之認
    定，最高法院30年上字第816號、76年臺上字第4986號判例
    意旨參照。
三、本件公訴意旨認被告甲○○涉犯前揭販賣第一級毒品罪嫌，
    無非係以下列證據為據：
    (一)證人曾建籓於檢察官訊問筆錄之證述。
    (二)證人程文杰於檢察官訊問筆錄之證述。
    (三)證人鍾耀平於檢察官訊問筆錄之證述。
    (四)雲林縣警察局西螺分局搜索扣押筆錄、扣押物品目錄表。
    (五)臺灣雲林看守所94年11月9日雲所宗戒字第0943800058號
      函、臺灣雲林第二監獄戒護科收容人談話偵訊筆錄、收受
      扣押物品清單。
    (六)現場照片9張。
    (七)扣案海洛因30包。
    (八)法務部調查局95年2月14日調科壹字第160002899、000000
      000鑑定通知書2張。
四、被告甲○○堅決否認有販賣海洛因予曾建籓、程文杰、鍾耀
    平、邱忠慶、張畯富等人。
    經查：
    (一)證人曾建籓於檢察官訊問中證稱：「認識（甲○○），但
      是那天賣毒品給我的人右手有手指刺青。……人家都說那
      邊有個鳳姐在賣海洛因。……要買海洛因去那邊敲窗戶，
      說要找鳳姐就對了」等語；嗣於原審審判中則證稱：「（
      在庭被告）我去那邊都叫姐仔。……拿（毒品）有一個白
      頭髮的人，還有一個手有刺青的。……我去買的3、4次，
      有一次正面看過白頭髮的，但都不是在庭被告。……（有
      刺青的人是否他？）不是」等語，固然先後所述不一，但
      證人是否確向被告購買海洛因，亦無從肯定。
    (二)證人程文杰經傳喚及拘提均未到案，檢察官已捨棄傳訊。
      其於檢察官訊問中固證稱：「認識（甲○○），之前我有
      跟他買過海洛因。……甲○○，我都叫他姐阿，是朋友介
      紹認識的。朋友介紹我跟他買海洛因。在我們西螺的三格
      魚池，他住的地方外面有檳榔攤，她都從窗戶拿給我，…
      …去年年中，大概是去年七、八月間買。（價格）不一定
      ，我大多買1,000或2,000元，有時是1包，有時是2包。忘
      記了（買幾次）」等語。惟證人程文杰既係經朋友介紹購
      買毒品而認識「甲○○」，其顯然並未與被告長期且近距
      接觸或有其他無誤認之虞，是其就檢察官提示被告1人之
      照片而指認為販毒者，是否確屬真實，尚有可疑。又證人
      並未到院接受詰問，其原證詞是否毫無可議，亦未得知，
      實難單憑證人程文杰於檢察官訊問中，未受對質或詰問之
      單一指述，即謂可充分證明被告有該一販賣毒品之事實。
    (三)證人鍾耀平於檢察官訊問中即否認其於警詢中指認向被告
      購買海洛因之事為真，稱係誤認，而其於原審審判中，亦
      為同一陳述。又證人邱忠慶、張畯富於原審審判中均稱不
      識被告，亦未向被告購買海洛因等語。
    (四)公訴人於原審審判中之詰問程序中，固有舉出證人曾建籓
      、鍾耀平、邱忠慶、張畯富等人之警詢筆錄彈劾證人所為
      與先前陳述不一之證述內容。惟按所謂證據能力係指具有
      可為嚴格證明之資料能力，無證據能力之警詢筆錄雖可容
      許用為彈劾證據，以爭執或評價同一證人於偵查或審判中
      具有證據能力陳述之證明力，但其仍與作為證明犯罪事實
      之「實質證據」有別，即縱可有效彈劾證人證詞之可信度
      ，亦非當然認為其無證據能力之先前陳述可採，應須待其
      他具有證據能力之證據為嚴格之證明，始得為有罪之認定
      。按刑事訴訟實務上對人之指認，乃由被害人或目擊證人
      指出實行犯罪行為之人，性質上屬供述證據。指認之正確
      性常受指認人本身觀察力、記憶力及真誠程度等因素所影
      響，考諸刑事訴訟法第159條之1至第159條之3規定被告以
      外之人所為審判外之陳述，須有可信之情況，始得作為證
      據之趣旨，是如何由指認人為適當正確之指認，應視個案
      之具體情況定之。案發後之初次指認，無論係於司法警察
      （官）調查或檢察官偵查中所為，對案件偵查之方向甚或
      審判心證之形成，常有重大之影響，自當力求慎重無訛，
      故除被告或犯罪嫌疑人係社會（地區）知名人士、與指認
      人熟識之人、現行犯、準現行犯或具顯著特徵、曾與指認
      人長期且近距接觸或其他無誤認之虞者，得單獨供指認外
      ，皆應依訴訟制度健全國家之例，以「真人列隊指認」方
      式為之，不宜由單獨一人，或僅提供單一照片或陳舊相片
      ，以供指認，更不得予以任何暗示、誘導，否則其踐行之
      指認程序即非適法，難認已具備傳聞法則例外之可信性要
      件（參見最高法院95年度台上字第3954號判決意旨）。查
      被告供稱並不認識證人曾建籓、鍾耀平、邱忠慶、張畯富
      等4人，又證人曾建籓、鍾耀平、邱忠慶、張畯富等4人於
      警詢中均僅證稱販毒者之別名，而不知其真實姓名為何，
      且與販毒者係因購買毒品而相識，並無長期密切之往來，
      惟警方卻以單一之被告刑案照片供證人等指認為販毒者，
      自不能認為合於上開例外得單獨指認之情形；況證人鍾耀
      平於檢察官訊問中即否認其警詢中指認為真，而其餘3名
      證人於原審審判亦同否認，故應認為證人曾建籓、鍾耀平
      、邱忠慶、張畯富等4人於司法警察調查中所為之陳述，
      縱與審判中所述不符時，其等先前之陳述亦不具有較可信
      之特別情況，自不得依刑事訴訟法第159條之2之規定，認
      有證據能力。
    (五)至於雲林縣警察局西螺分局搜索扣押筆錄、扣押物品目錄
      表、臺灣雲林看守所94年11月9日雲所宗戒字第094380005
      8號函、臺灣雲林第二監獄戒護科收容人談話偵訊筆錄、
      收受扣押物品清單、現場照片9張、扣案海洛因30包、法
      務部調查局95年2月14日調科壹字第160002899、00000000
      0鑑定通知書2張等物，僅係證明被告經查獲持有海洛因30
      包之事實，核與是否販賣海洛因予證人曾建籓、鍾耀平、
      邱忠慶、張畯富等人，並無必然關連，亦不足據為認定不
      利被告之證據。
五、綜上所述，並無積極證據足證被告有上開販賣第一級毒品海
    洛因之犯罪行為，而檢察官所舉不利於被告之證據，亦未達
    「一般通常之人均不致有所懷疑，而得確信其真實」之程度
    ，即不能遽認被告有此部分犯罪之認定。惟此部分因公訴人
    認與前開起訴有罪部分，為連續犯之裁判上一罪關係，爰不
    另為無罪之諭知。公訴人上訴意旨指摘被告販賣第一級毒品
    予曾建藩、程文杰、鍾耀平，業據證人曾建藩、程文杰、鍾
    耀平指證在卷，原審認定被告此部分之犯行無積極證據證明
    之，因與上開有罪部分有裁判上一罪之關係，而不另為無罪
    之諭知，顯有未當云云，為無理由，此部分之上訴應予駁回
    。
肆、據上論斷，應依刑事訴訟法第369條第1項前段、第364條、
    第299條第1項前段，毒品危害防制條例第4條第1項、第8條
    第1項、第18條第1項前段、第19條第1項，刑法第210條、第
    216條、第219條，95年7月1日修正施行後之刑法第2條第1項
    前段、第59條，修正施行前之刑法第11條前段、第56條、第
    51條第5款，中華民國九十六年罪犯減刑條例第2條第1項第3
    款、第3條第1項第7款、第7條，判決如主文。
本案經檢察官劉得鉦到庭執行職務。
中　　華　　民　　國　　96　　年　　7　　月　　 31  　日
                  刑事第六庭  審判長法　官  蔡崇義
                                    法　官  杭起鶴
                                    法　官  曾文欣
以上正本證明與原本無異。
如不服本判決，應於收受本判決後十日內向本院提出上訴書狀。
其未敘述上訴理由者並得於提起上訴後十日內向本院補提理由書
狀（均須按他造當事人之人數附繕本）「切勿逕送上級法院」。
　　　　　　　　　　　　　　　　　　書記官  李育儒
中　　華　　民　　國　　96　　年　　8 　　月　　1 　　日
附錄：本判決論罪科刑法條
毒品危害防制條例第4條第1項
製造、運輸、販賣第一級毒品者，處死刑或無期徒刑；處無期徒
刑者，得併科新臺幣1千萬元以下罰金。
毒品危害防制條例第8條第1項
轉讓第一級毒品者，處1年以上7年以下有期徒刑，得併科新臺幣
1百萬元以下罰金。
中華民國刑法第210條（偽造變造私文書罪）
偽造、變造私文書，足以生損害於公眾或他人者，處5年以下有
期徒刑。
附表：被告販賣毒品詳情。
┌─┬──────┬───────┬────┬───┬────┬──────┬──────┐
│編│販 賣 時 間 │販  賣  地  點│販賣對象│販  賣│每次數量│每次販賣價格│依販賣對象別│
│號│            │              │        │次  數│        │（新臺幣）  │之合計金額數│
├─┼──────┼───────┼────┼───┼────┼──────┼──────┤
│1 │94年5月間 │西螺鎮○○○路│乙○○  │31次│1包     │500元30次 │18,000元    │
│  │94年9月28 │364號旁之「故 │        │1次 │        │  1,000元1次│            │
│  │  日上午7時 │鄉檳榔攤」    │        │1次 │        │1,000元1次│            │
│  │94年10月10│              │        │      │        │1,000元1次│            │
│  │  日上午7時 │              │        │      │        │            │            │
├─┼──────┼───────┼────┼───┼────┼──────┼──────┤
│2 │94年初某日至│同上          │丁○○  │5次   │1包     │1,000元1次  │13,000元    │
│  │94年9月間   │              │        │      │        │2,000元2次  │            │
│  │            │              │        │      │        │3,000元1次  │            │
│  │            │              │        │      │        │5,000元1次  │            │
└─┴──────┴───────┴────┴───┴────┴──────┴──────┘
